【裁判字號】    95,訴,1790
【裁判日期】    951025
【裁判案由】    偽造文書等
【裁判全文】
臺灣臺中地方法院刑事判決              95年度訴字第1790號
公  訴  人  臺灣臺中地方法院檢察署檢察官
被      告  玄○○
上列被告因偽造文書等案件，經檢察官提起公訴（九十五年度偵
字第八五二四號），本院判決如下：
    主    文
玄○○無罪。
    理    由
一、公訴意旨略以：被告玄○○與甲○○（另併由本院九十五年
    度易字第一三二二號案件審理）共同基於竊盜之概括犯意聯
    絡，意圖為自己不法所有，持甲○○所有客觀上足以對人之
    生命、身體、安全構成威脅，具有危險性之剪刀、螺絲起子
    及夾子，連續於附表所示之時間及地點，竊取如附表所示之
    物品，得手販賣後，共同朋分花用；被告與甲○○於竊得附
    表所示編號十九之丙○○（即JEAN）所有之中國信託商業銀
    行信用卡（卡號0000000000000000）之後，旋即基於偽造及
    行使偽造私文書之犯意聯絡，明知未得丙○○之同意或授權
    ，於民國九十五年四月六日十三時三十二分許，持該前開信
    用卡前往位於臺中市○○路二三一號寅○○○○○冒名盜刷
    ，購買價值新臺幣（下同）五千二百元之金飾，並於該信用
    卡之簽帳單持卡人簽名欄上，以偽簽「JEAN」署押一枚之方
    式，表明其係真正持卡人本人消費之旨以簽帳消費，並將簽
    帳單中之商店存根聯持交寅○○○○○員工，致其陷於錯誤
    ，而將前開金飾交付被告與甲○○，並由發卡銀行中國信託
    商業銀行墊付該筆消費五千二百元，足生損害於丙○○、中
    國信託商業銀行、寅○○○○○對信用卡交易之正確性；因
    認被告涉犯刑法第三百二十一條第一項第三款之攜帶兇器竊
    盜、刑法第二百十六條、第二百十條之行使偽造私文書罪、
    刑法第三百三十九條第一項之詐欺取財罪等罪嫌云云。
二、按犯罪事實應依證據認定之，無證據不得認定犯罪事實；不
    能證明被告犯罪或其行為不罰者，應諭知無罪之判決，刑事
    訴訟法第一百五十四條第二項、第三百零一條第一項分別定
    有明文。而刑事訴訟法上所謂認定犯罪事實之證據，係指足
    以認定被告確有犯罪行為之積極證據而言，該項證據自須適
    合於被告犯罪事實之認定，始得採為斷罪資料，最高法院二
    十九年上字第三一０五號著有判例。又認定犯罪事實所憑之
    證據，無論係直接證據或間接證據，其為訴訟上之證明，須
    於通常一般之人均不致有所懷疑，而得確信其為真實之程度
    者，始得據為有罪之認定，倘其證明尚未達到此一程度，而
    有合理之懷疑存在，復無其他調查途徑可尋，法院即應為無
    罪之判決，最高法院七十六年台上字第四九八六號著有判例
    。
三、公訴人認被告涉有上開攜帶兇器竊盜、行使偽造私文書、詐
    欺取財之罪嫌，無非係以：(一)被告於警詢及偵查中之供述及
    證人即共犯甲○○之證述；(二)被害人庚○○、天○○○、壬○○、亥○○、宇○○、地○○、乙○○、黃○○、卯○○
    、癸○○、Ｅ○○、Ｃ○○、戌○○、申○○、宙○○、巳
    ○、午○○、辛○○、丙○○、己○○、未○○、丁○○、
    Ｄ○○、子○、酉○○、Ａ○○、Ｂ○○、丑○○等人於警
    詢中之指述；(三)搜索扣押筆錄、指認照片、簽帳單及冒用明
    細及內政部警政署刑事警察局九十五年三月二十九日刑紋字
    第09 50042717號鑑驗書在卷等，資為論據。
四、訊據被告堅持否認有何竊盜、行使偽造私文書、詐欺取財之
    犯行，辯稱：甲○○是伊男友，甲○○向伊表示從事電腦業
    務，伊並未跟甲○○去偷過東西，但是伊有跟甲○○出去，
    甲○○對伊說要去朋友家或是客戶家拿電腦，要伊在旁邊等
    或去便利商店幫伊買東西，他一下子就會出來，伊並不知道
    甲○○是要去偷東西，何況，伊有在吸毒，一般吸毒的人不
    會去過問對方之行為，又伊從來沒有用過信用卡買東西，亦
    未簽過簽帳單，也沒有跟甲○○到銀樓買過東西，伊左眼受
    過傷，所以眼白部分是紅色的，銀樓應該有監視器，如果伊
    有去過，應該可以從眼睛之特徵很容易認出來，伊只有國小
    畢業之學歷，根本不會寫英文等語。
五、經查：
（一）依據證人甲○○於本院審理中到庭證稱：九十五年一月三
      日臺中縣烏日鄉○○路○段五九九號被害人壬○○遭竊案
      、九十五年一月十八日臺中縣大里市○○路○段三號被害
      人宇○○遭竊案，這二件，被告都有在巷口幫伊把風，但
      是被告之前不知道伊要進去行竊，行竊被害人壬○○住處
      時，伊是攜帶鐵製剪刀一把，從正門走進去，因為被害人
      住處大門只有靠上沒有鎖，伊並未破壞鋁門窗，攜帶剪刀
      之目的係為行竊時剪斷電器之電線使用，並非用以破壞鋁
      門窗，伊於竊得被害人壬○○之液晶電視後，搬上機車，
      再與被告會合，共同騎乘機車載走，另行竊被害人宇○○
      住處，係因為該處就在伊住處附近，鄰近市場，平日出入
      複雜，當天剛好下午收市，伊從外面透明鋁門窗看到裡面
      沒有人，大門又沒有鎖，就進入行竊，被告當時在伊住處
      巷口等伊回來，伊是告訴被告，要修理電視，這次沒有攜
      帶工具，被告是在伊將宇○○之液晶電視載回住處時，才
      看到該電視，二台液晶電視均是伊自己載去變賣，變賣所
      得款項並沒有分給被告，一開始伊是騙被告說，人家要修
      理電視，後來伊才在行竊後告訴被告，因為伊不想讓被告
      知道自己在行竊，其他案件被告均未參與，都是伊自己去
      行竊，伊並未於九十五年四月六日中午十二時五十分左右
      ，在臺中市○○路七八號，與被告假裝要去服飾店買東西
      而趁機行竊，該服飾店監視器所拍攝之照片中之影像不是
      伊本人等語（參照本院卷第五七至六二頁）。由此可知，
      證人甲○○僅指稱被告有與其共同前往起訴書附表編號
      三被害人壬○○臺中縣烏日鄉○○路○段五九九號住處及
      被害人宇○○臺中縣大里市○○路○段三號住處，並未指
      證被告亦有參與起訴書附表編號一、二、四、六至二八之
      被害人庚○○、天○○○、亥○○、地○○、乙○○、黃
      ○○、卯○○、癸○○、Ｅ○○、Ｃ○○、戌○○、申○○、宙○○、巳○、午○○、辛○○、丙○○、己○○、
      未○○、丁○○、Ｄ○○、子○、酉○○、Ａ○○、Ｂ○○、丑○○等人遭竊之案件；又對於附表編號三、五被
      害人壬○○、宇○○遭竊案，證人甲○○先係稱被告有在
      巷口幫忙把風，事後卻又改稱事先並未告知被告要行竊之
      事，則被告是否在證人甲○○行竊前，即已知悉證人甲○○之意圖，並協助把風，即有可疑；再者，證人甲○○
      若確與被告共同前往行竊，被告又在巷口協助把風，以被
      告與證人甲○○為親密男女朋友之關係，何以證人甲○○
      事後變賣贓物所得財物，卻絲毫未分予被告共同花用？
      況且，證人甲○○於本案中係處於共犯之地位，有相當之
      利害關係，又因其所為之陳述內容，涉及個人刑事案件之
      審判，其於本院中所為之證述內容，自與被告以外之一般
      證人地位不相同，因此，尚難僅以證人甲○○於本院中之
      證述內容，據以認定被告之犯行，仍應有其他補強事證，
      始足以檢視證人甲○○所為證言之可信度。是以，被告是
      否確有與甲○○共同行竊被害人壬○○、宇○○財物之犯
      意聯絡及行為分擔，仍有待相關佐證以釐清真相。
（二）次以，依據證人午○○於本院審理中到庭證稱：九十五年
      三月十九日伊住處遭竊走電腦及螢幕各一台，當時伊在樓
      上，發現樓下有聲音，就從陽台往外看，就看到有一個男
      的騎乘機車載著伊所有之主機，機車已經發動，伊就衝下
      來，看到後座那個女的抱著螢幕，伊就騎乘機車追趕，後
      來因為要過馬路時，有車子過來所以沒追上，事後伊去民
      權派出所報案時，員警要伊去找附近有無監視器，結果伊
      在土庫里守望相助隊找到現場監視錄影帶，可是車牌看不
      清楚，但是竊賊所戴的安全帽及機車，和伊在警詢時所指
      認者相同，男的戴半罩式安全帽，伊有看到他半罩式安全
      帽以下的臉部，女的只有看到背影，因為她戴的半罩式安
      全帽有防塵蓋，且讓男的載，伊只有看到她的背部，伊無
      法由被告之背影確認被告是否為當時該名女竊賊，因為在
      庭的被告現在懷孕，身材與當時不同，該女竊賊與男竊賊
      身高差不多高等語（參照本院卷第六二至六四頁）。證人
      午○○指稱所見之二名竊嫌為差不多之身高，但觀察被告
      與甲○○到庭應訊站立時之體型，佐以被告供稱實際身高
      一百六十九公分、一百七十公分，證人甲○○供稱實際身
      高一百六十四公分之情（參照本院卷第六四頁），明顯可
      見被告與甲○○身高之差異；且在男女相同身高之前提下
      ，會因女性身材比例之關係，在外觀上會展現較男性為高
      之視覺效果；且以被告與甲○○二人之身型而論，被告正
      常體型、高挑身材，而甲○○亦為正常體型，但身材不高
      ，被告與甲○○就身高方面明顯呈現相當之差距，則證人
      午○○所見之竊嫌，是否即為被告與甲○○，已有可疑；
      復以，證人午○○於案發當時僅看到後座女性竊嫌之背影
      ，對於該女性竊嫌之真實面貌並未親眼目睹，而依憑人之
      背影據以辨識，其正確性不高，因此，證人午○○指稱依
      據背影指認被告即為該女性竊嫌，亦有疑慮。
（三）再者，依據證人即寅○○○○○店員戊○○於本院審理中
      到庭證稱：本院卷第七三頁及警卷第八二頁之寅○○○○○公益店監視器錄影翻拍照片所示，當天持丙○○之信用
      卡前往消費並以「JEAN」名義簽署簽帳單之女子，應該不
      是在庭之被告，我對該名女子大概有印象，印象中該名女
      子比較瘦，眼睛比較小，神韻也與被告完全不同，當時進
      店來購買的，只有照片中之女子一人，年約二、三十歲，
      身高約一百六十公分左右，被告不是照片中之女子等語（
      參照本院卷第八五至頁）；而證人即寅○○○○○店員辰
      ○○亦於警詢中陳稱：伊已經忘記該名女子之容貌，我想
      如果看到本人也許可以認得，只看被告之刑事檔案照片，
      我無法指認被告是否確是至伊店內消費、盜刷信用卡之女
      子等語（參照本院卷第七一至七二頁、第七四頁）；佐以
      ，本院檢視寅○○○○○之監視器拍攝照片（參照本院卷
      第七三頁）發現，該冒名盜刷女子之臉型，為瓜子臉，下
      巴較尖，而被告臉型較圓，下巴較為圓潤，且被告之左右
      眼睛大小不一，左眼並因受過傷而有明顯異狀，更徵該名
      女子之外型特徵，明顯與被告不符。由此可知，被告並非
      於九十五年四月六日十三時三十二分許，持被害人丙○○
      之信用卡，冒用丙○○名義，刷卡消費及在簽帳單上偽造
      「JEAN」之署押之女子。被告既非冒名盜刷之人，則被害
      人丙○○之信用卡等財物，是否為被告與甲○○所行竊，
      即有待其他相關事證來查證。
（四）復以，被告與甲○○在臺中市○○路與臺中路口為警查獲
      時，在其隨身包包內，查扣被告所有之記事簿一本及甲○○所有之開鎖器一支、一字起子一支、尖剪刀一支等物（
      參照偵查卷二第四七頁及本院卷第九四、一００頁，該批
      扣押物品〈九十五年度保管字第一九六六號〉附於甲○○
      竊盜案件中），被告供稱扣案之一字起子、尖剪刀、開鎖
      器等物品，應係甲○○行竊所用之物，被告幫甲○○攜帶
      前開物品，係因甲○○要騎乘機車，才由伊幫其背包包等
      語。被告為警查獲時在其隨身包包內，查扣甲○○行竊使
      用之工具，固然令人質疑被告是否有與甲○○共同行竊之
      犯行，蓋因甲○○縱然未攜帶提包，亦可以將前開物品放
      置於機車置物箱內，何須要求被告代為攜帶，而認被告前
      開供詞有可疑之處。惟因被告攜帶前開工具為警查獲之地
      點，並非竊盜之犯罪現場，既非現行犯而遭逮捕，自難僅
      憑查獲被告幫甲○○攜帶行竊工具即據以認定被告有參與
      甲○○之竊盜犯行。又關於查扣之該記事簿記載內容一事
      ，被告雖於警詢中供稱：「我不知道作何用途，是甲○○
      叫我寫在筆記本內的，可能是甲○○在下一次要侵入住宅
      竊盜的地點，是我跟他預先尋找的。」等語（參照警卷第
      一九頁），惟經本院調閱九十五年度保管字第一九六六號
      扣押物品內之記事簿檢視結果，該記事簿第一頁記載「大
      敦12街117」，第二頁記載「太平20街12、20」、「全超.
      42、國成功東25、33」、「南屯消防隊旁」、「大台」，
      第三頁記載「重慶成都271」、「城市精點錢包旁」、「
      寧夏東八街16」，第四頁記載「42太平成功東路25、33」
      ，第五頁記載「草莓旅管81、旁50、忠明南3.16、小蘭14
      2、蕃薯、1之4、大甫120、小峰143、小玲、前住的地方
      、美麗人生、宜寧前、頭髮店、紅茶店、龍銀、肯德基、
      忠太、中清路右轉的村子9.30、興農、文心路3段」（參
      照本院卷第九五至九九頁），再將該上開記載之地址逐一
      核對附表編號一至二八所示之行竊地點，發現並無相符之
      地點，則被告於警詢供述中推測該記事簿中記載之地址，
      係甲○○事先勘查預供行竊之地點之說詞，是否屬實，亦
      有待查證，非可據以認定被告為與甲○○共同竊盜而有預
      先勘查行竊地點之行為。
（五）續以，被害人王巧玲（即被害人庚○○部分）、夏維英（
      即被害人亥○○部分）、李素鳳（即被害人地○○部分）
      、戌○○、辛○○、庚○○、天○○○、壬○○、亥○○
      、宇○○、地○○、丁○○、Ｃ○○、Ｄ○○、宙○○、
      子○、酉○○、Ａ○○、Ｂ○○、丑○○等人於警詢中均
      無法指認被告及甲○○即為行竊之人（參照偵查卷二第二
      二、三五、四十、八二、一二四頁、警卷第二四、二六、
      二八、三十、三二、三四、五二、五四、五八、六二、六
      四、七一、七三、七五、八六頁）；而被害人卯○○、癸○○、宙○○、巳○、己○○、乙○○、黃○○等人於警
      詢中亦僅指認甲○○為行竊之人，並未指認被告為參與行
      竊者（參照偵查卷二第四四、五四、一０三、一０九、一
      四五頁、警卷第三六、四三頁）。至於被害人Ｅ○○、巫
      惠琴（被害人Ｃ○○之女）、未○○雖於警詢中指稱：我
      沒有看到竊嫌，但我有聽鄰居說竊嫌是一男一女，騎乘銀
      色機車，車號不詳，應該是他們沒錯等語（參照偵查卷二
      第六十、六五、一五一頁），而被害人申○○則於警詢中
      指稱：我沒有看到竊嫌，但應該是他們等語（參照偵查卷
      二第九八頁），被害人Ｅ○○、巫惠琴、申○○、未○○
      均未親眼目睹竊嫌之面貌，僅竊嫌為一男一女，即予認定
      為被告與甲○○，其主觀認定過程稍嫌率斷，且被害人Ｅ
      ○○、巫惠琴、未○○均係聽聞自鄰居所言，非親身經歷
      ，性質上屬於傳聞證據，亦難據以為憑。另被害人丙○○
      雖於警詢中陳稱：寅○○○○○監視器所拍攝到之女子照
      片，即為前往伊店內佯稱要購買洋裝之女子，應該就是甲○○與被告等語（參照偵查卷二第一四一頁），惟證人即
      寅○○○○○店員石育松業於本院審理中到庭指證被告並
      非監視器所拍攝到冒名盜刷之女子，業如前述，則被害人
      丙○○前開指述之依據，是以行竊之女子即為冒名盜刷之
      女子，而冒名盜刷之女子既非被告，則被告是否為行竊被
      害人丙○○財物之人，即有待商榷；為釐清事實真相，公
      訴檢察官聲請以證人身分傳喚被害人丙○○到庭當場指認
      以確認被告是否為行竊之人，然被害人丙○○於本院審理
      中經數度傳喚均不願到庭作證，以致無法當庭指認被告是
      否即為行竊其財物之人，則被害人丙○○先前於警詢中所
      為被告即為行竊之人之指述，已因證人戊○○之證述內容
      而令人質疑其所為指認之可信度，且被害人丙○○於警詢
      中既未經證人具結程序，亦未經被告為對質詰問，本院認
      尚不得以被害人丙○○於警詢中之指述，據以為不利於被
      告之事證。
（六）末以，對於起訴書引為本件書證之內政部警政署刑事警察
      局九十五年三月二十九日刑紋字第0950042717號鑑驗書（
      參照警卷第九二頁），鑑驗書中記載將案發現場所採集之
      指紋，與現存指紋檔案進行比對結果，確實與甲○○之指
      紋檔案資料相符，而得認定甲○○即為涉嫌竊盜之人，但
      本件指紋採集之地點係在「廖朝信」住宅，而被害人廖朝
      信遭竊案件並非本件起訴書所指稱被告與甲○○共同行竊
      之範圍，則前開指紋鑑定報告，顯與本件並無證據關連性
      ，不得作為本件認定犯罪事實之證據使用，應予排除。至
      於，被告對於證人甲○○以修理電器為由，前往被害人住
      處行竊液晶電視後，騎乘機車將贓物載走之情，按照常理
      ，被告對於證人甲○○住處內有無修繕工具、證人甲○○
      本身有無修繕能力、證人甲○○有無事先與客戶聯繫維修
      事宜等細節，固應留意，以確認證人甲○○有無從事不法
      行為，被告身為證人甲○○之女友卻對此不聞不問，固有
      可疑之處，惟因認定被告犯罪事實，仍應以直接或間接證
      據，始足為據，尚不得逕以情況證據直接推論被告有參與
      竊盜之犯行，且被告並無自證己罪罪之義務，從而，被告
      所辯，縱然不符經驗法則，而無從認定為真實，以無法據
      以而為被告有罪之認定。
（七）從而，依據起訴書所提出之各項事證，既然無從認定被告
      確實有參與甲○○以攜帶兇器之方式，擅自侵入他人住宅
      以行竊他人財物並以行竊而得之信用卡冒名盜刷之行為。
      此外，復查無其他積極證據足資證明被告確有與甲○○共
      同行竊他人財物及冒名盜刷以詐取財物之犯行；佐以，被
      告歷年來之犯罪紀錄，確實僅有施用毒品之前科紀錄，並
      無任何涉嫌竊盜之前科紀錄，此有臺灣高等法院被告前案
      紀錄表一份在卷可稽；是以，本院認為現有事證，尚不足
      以認定被告有何攜帶兇器竊盜、偽造文書及詐欺取財之犯
      行，則被告被訴竊盜、偽造文書及詐欺取財之犯行，應屬
      不能證明，揆諸前揭規定及判例意旨，應為無罪之諭知。
據上論斷，應依刑事訴訟法第三百零一條第一項，判決如主文。
中    華    民    國    95    年    10    月    25    日
                  刑事第五庭    審判長法  官  賴恭利
                                      法  官  劉麗瑛
                                      法  官  巫淑芳
上正本證明與原本無異。
如不服本判決，應於送達後十日內向本院提出上訴狀（須附繕本
），上訴於臺灣高等法院臺中分院。
                                      書記官  王麗麗
中    華    民    國    95    年    10    月    25    日


司法院資訊處製作；財團法人民間司法改革基金會備份。
